臺灣臺北地方法院民事裁定　　　　　　100年度監宣字第352號
聲　請　人　李明義
相　對　人　李碩儒
關　係　人　李炳煌
上列當事人間聲請監護宣告事件，本院裁定如下：
    主  文
宣告李碩儒（男、民國○○○年○月○日生、身分證統一編號：
Ｚ000000000號）為受監護宣告之人。
選定李明義（男、民國○○○年○月○日生、身分證統一編號：
Ｚ000000000號）為受監護宣告之人之監護人。
指定李炳煌（男、民國○○○年○月○○○日生、身分證統一編
號：Ｚ000000000號）為會同開具財產清冊之人。
聲請費用新臺幣壹仟元由受監護宣告之人負擔。
    理  由
一、按對於因精神障礙或其他心智缺陷，致不能為意思表示或受
    意思表示，或不能辨識其意思表示之效果者，法院得因本人
    、配偶、四親等內之親屬、最近一年有同居事實之其他親屬
    、檢察官、主管機關或社會福利機構之聲請，為監護之宣告
    。法院為監護之宣告時，應依職權就配偶、四親等內之親屬
    、最近一年有同居事實之其他親屬、主管機關、社會福利機
    構或其他適當之人選定一人或數人為監護人，並同時指定會
    同開具財產清冊之人。法院選定監護人時，應依受監護宣告
    之人之最佳利益，優先考量受監護宣告之人之意見，審酌一
    切情狀，並注意下列事項：(1)受監護宣告之人之身心狀態與
    生活及財產狀況。(2)受監護宣告之人與其配偶、子女或其他
    共同生活之人間之情感狀況。(3)監護人之職業、經歷、意見
    及其與受監護宣告之人之利害關係。(4)法人為監護人時，其
    事業之種類與內容，法人及其代表人與受監護宣告之人之利
    害關係。民法第14條第1項、第1111條第1項、第1111條之 1
    分別定有明文。
二、本件聲請意旨略以：聲請人李明義為相對人李碩儒之兄，相
    對人因車禍致頸椎損傷、呼吸衰竭，雖延醫診治，迄今毫無
    起色，現無能力處理自己之事務，爰依法聲請對相對人為監
    護之宣告。又相對人未婚、無子嗣、聲請人及關係人李炳煌
    分別為相對人之兄、弟，相對人家屬均同意由聲請人、關係
    人分別擔任相對人之監護人及會同開具財產清冊之人，是為
    相對人之利益，爰請求選定聲請人為相對人之監護人，指定
    李炳煌為會同開具財產清冊之人等語。
三、聲請人主張之事實，業據其提出相對人身心障礙手冊、戶籍
    謄本、照片、親屬同意書等件為證。而本院於鑑定人面前訊
    問相對人，相對人微微張口，無法發出聲音，有訊問筆錄足
    參；其經鑑定結果為：相對人自幼因小兒痲痺而雙腿萎縮無
    力，民國100年5月22日因車禍造成四肢癱瘓，診察顯示頸椎
    骨折滑脫合併脊髓完全損傷，目前全身癱瘓，喪失語言溝通
    能力，認知功能障礙顯著，完全喪失自主生活能力，綜合病
    史及鑑定結果，相對人之精神醫學診斷為腦器質性失智症，
    認知缺損已達極重度認知退化程度，無法執行日常事務之處
    理及人際社會之判斷，故建議其精神狀態已達精神喪失程度
    等語，有台北市立聯合醫院函及精神鑑定報告書在卷足佐。
    堪認相對人已因其他心智缺陷，致不能為意思表示或受意思
    表示，且不能辨識其意思表示之效果，符合受監護宣告之要
    件，爰對於相對人為監護之宣告。
四、審酌聲請人為相對人之兄，且為主要照顧者，當能盡力維護
    相對人之權利，並予以適當之照養療護，且有意願擔任相對
    人之監護人，爰選定聲請人為監護人。又相對人之弟李炳煌
    願意擔任會同開具財產清冊之人，並指定其為會同開具財產
    清冊之人，以保障受監護宣告之人李碩儒之權益。又監護開
    始時，監護人對於受監護人之財產，應依規定會同法院指定
    之人，於2 個月內開具財產清冊並陳報法院；且前項期間，
    法院得依監護人之聲請，於必要時延長之，於財產清冊開具
    完成並陳報法院前，監護人對於受監護人之財產，僅得為管
    理上必要之行為，附此敘明。
五、依民事訴訟法第608條第1項，裁定如主文。
中    華    民    國   100    年    12    月    29    日
                  家事法庭法  官  蔡玉雪
以上正本係照原本作成。
如不服本裁定關於選定監護人及指定會同開具財產清冊之人等部
分，應於送達後10日內向本院提出抗告狀，並繳納抗告費新臺幣
1,000元；其餘關於宣告監護之部分，不得抗告。
中    華    民    國   100    年    12    月    29    日
                          書記官  黃南穎